【裁判字號】    97,交易,4
【裁判日期】    970415
【裁判案由】    過失傷害
【裁判全文】
臺灣苗栗地方法院刑事判決               97年度交易字第4號
公  訴  人  臺灣苗栗地方法院檢察署檢察官
被      告  甲○○
上列被告因過失傷害案件，經檢察官提起公訴（96年度偵字第55
67號），本院依簡式審判程序判決如下：
    主  文
甲○○因過失傷害人，處有期徒刑陸月，如易科罰金，以新台幣
壹仟元折算壹日，減為有期徒刑參月，如易科罰金，以新台幣壹
仟元折算壹日。
    事  實
一、甲○○明知其汽車駕駛執照已於民國91年11月5 日遭監理單
    位依法吊扣註銷，不得駕駛自用小客車，竟仍於96年3 月5
    日上午8 時許，無照駕駛車牌號碼3J─9315號自用小客車，
    從其苗栗縣大湖鄉義和村13鄰和興62之1 號住處出發，欲前
    往新竹，先沿東西向快速道路從苗栗交流道下來，再沿省道
    台6 線由西向東行駛，於同日上午8 時50分許，途經苗栗縣
    公館鄉台六線與中山高速公路公館交流道北上匝道之交岔路
    口前，準備上中山高路公路，原應注意汽車行駛時，駕駛人
    應注意車前狀況，並隨時採取必要之安全措施，以避免肇生
    事故，危及他人安全，而依當時天候晴、日間自然光線、柏
    油路面、路面乾燥無缺陷、無障礙物等情形，並能注意，竟
    疏未注意及此，適姬長龍亦疏未注意左右有無來車，即從路
    邊走到外側車道，甲○○一時閃避不及，從後撞及姬長龍，
    姬長龍倒地後，因此受有頭部外傷併硬腦膜下出血、左側脛
    骨骨折、左側第3 、4 、5 肋骨骨折、外傷性蜘蛛網膜下腔
    出血、多處擦傷及右眼角膜受損等普通傷害。
二、案經姬長龍之妻乙○○訴由苗栗縣警察局苗栗分局報請台灣
    苗栗地方法院檢察署檢察官偵查起訴。
    理  由
一、前揭事實，業據被告甲○○向本院坦承其有過失，核與被害
    人姬長龍於警詢時陳述車禍如何發生之情節大致相符，而被
    害人姬長龍確因本件車禍，受有頭部外傷併硬腦膜下出血、
    左側脛骨骨折、左側第3 、4 、5 肋骨骨折、外傷性蜘蛛網
    膜下腔出血、多處擦傷及右眼角膜受損等傷害，有大千綜合
    醫院乙種診斷證明書1 紙在卷足憑。按汽車行駛時，駕駛人
    應注意車前狀況，並隨時採取必要之安全措施，道路交通安
    全規則第94條第3 項定有明文。經查：本件車禍之發生，依
    被告甲○○之自白，被害人姬長龍之陳述，苗栗縣警察局舉
    發違反道路交通管理事件通知單，道路交通事故調查報告表
    （一）、（二）、道路交通事故現場圖，現場照片4 張所示
    ，係因被告甲○○無照駕駛自用小客車，從其苗栗縣大湖鄉
    義和村13鄰和興62之1 號住處出發，欲前往新竹，先沿東西
    向快速道路從苗栗交流道下來，再沿省道台6 線由西向東行
    駛，於同日上午8 時50分許，途經苗栗縣公館鄉台六線與中
    山高速公路公館交流道北上匝道之交岔路口前，準備上中山
    高路公路，原應注意汽車行駛時，駕駛人應注意車前狀況，
    並隨時採取必要之安全措施，以避免肇生事故，危及他人安
    全，而依當時天候晴、日間自然光線、柏油路面、路面乾燥
    無缺陷、無障礙物等情形，並能注意，竟疏未注意及此，從
    後撞及行人姬長龍，使姬長龍受傷，其顯有過失甚明，且被
    害人姬長龍因本件車禍受傷，與被告甲○○之過失行為間，
    顯有相當之因果關係。至被害人姬長龍亦疏未注意左右有無
    來車，即從路邊走到外側車道，致遭被告甲○○撞及，雖亦
    應同負過失之責，惟被告甲○○仍不能因此而免除其刑事責
    任。是被告甲○○與被害人姬長龍對此次車禍之發生，應同
    負過失之責。本件事證已臻明確，被告甲○○過失之犯行，
    洵堪認定，應依法論科。
二、核被告甲○○所為，係犯刑法第284 條第1 項前段之普通過
    失傷害罪。被告甲○○無駕駛執照駕車因而致人受傷，就其
    所犯過失傷害罪部分，應依道路交通管理處罰條例第86條第
    1 項之規定，加重其刑。又被告甲○○於車禍發生後，警方
    抵達現場尚未得知何人駕車前，主動向警方坦承其係駕駛人
    ，已據證人即承辦員警丙○○到院證述屬實，符合自首要件
    ，依刑法第62條前段之規定，減輕其刑。被告甲○○有上述
    加重及減輕事由，依法先加後減。爰審酌被告甲○○對此次
    車禍之發生，應負一半之肇事責任，自車禍發生後迄今，尚
    未與被害人家屬成立民事和解，被害人所受之傷勢非輕，及
    其犯後能坦白承認等一切情狀，本院並參酌檢察官之具體求
    刑，量處如主文所示之刑，並諭知易科罰金之折算標準。又
    被告甲○○之犯行，係發生在96年4 月24日以前，無中華民
    國96年罪犯減刑條例第3 條第1 項各款不得減刑之情形，應
    依該減刑條例第2 條第1 項第3 款之規定，減其宣告刑2 分
    之1 ，並諭知易科罰金之折算標準。
據上論斷，應依刑事訴訟法第273 條之1 第1 項、第299 條第1
項前段，刑法第284 條第1 項前段、第62條前段、第41條第1 項
前段，道路交通管理處罰條例第86條第1 項，刑法施行法第1 條
之1 ，中華民國96年罪犯減刑條例第2 條第1 項第3 款、第7 條
、第9 條，判決如主文。
本案經檢察官蕭慶賢到庭執行職務。
中    華    民    國    97    年    4     月    15    日
                  刑事第三庭    法  官  柳章峰
以上正本證明與原本無異。
如不服本判決，應於判決送達後10日內向本院提出上訴狀（應抄
附繕本），其未敘述上訴理由者，應於上訴期間屆滿後20日內補
提理由書狀於本院，上訴於臺灣高等法院臺中分院。告訴人或被
害人如對於本判決不服者，應具備理由請求檢察官上訴，其上訴
期間之計算係以檢察官收受判決正本之日期為準。
                                書記官  陳采瑜
中    華    民    國    97    年    4     月    15    日
附記論罪之法條全文：
中華民國刑法第284 條 (過失傷害罪)
因過失傷害人者，處6 月以下有期徒刑、拘役或500 元以下罰金
，致重傷者，處1 年以下有期徒刑、拘役或500 元以下罰金。
從事業務之人，因業務上之過失傷害人者，處1 年以下有期徒刑
、拘役或1 千元以下罰金，致重傷者，處3 年以下有期徒刑、拘
役或2 千元以下罰金。


司法院資訊處製作；財團法人民間司法改革基金會備份。
